【裁判字號】    92,訴,349
【裁判日期】    920616
【裁判案由】    採購
【裁判全文】
高雄高等行政法院裁定                              九十二年度訴字第三四九號
    原      告  東鴻建設股份有限公司
    代  表  人  甲○○
    送達代收人  乙○○
    被      告  高雄市政府工務局新建工程處
    代  表  人  洪金耀處長
右當事人間因採購事件，原告不服高雄市政府中華民國九十二年一月三十日高市府法
一字第０九二０００六一四一號訴願決定，提起行政訴訟。本院裁定如左：
    主  文
原告之訴駁回。
訴訟費用由原告負擔。
    理  由
一、按「公法上之爭議，除法律別有規定外，得依本法提起行政訴訟。」、「原告之
    訴，有左列各款情形之一者，行政法院應以裁定駁回之。但其情形可以補正者，
    審判長應定期間先命補正：一、訴訟事件不屬行政法院之權限者。」分別為行政
    訴訟法第二條、第一百零七條第一項第一款所明定。又「我國關於行政訴訟與民
    事訴訟之審判，依現行法律之規定，係採二元訴訟制度，分由不同性質之法院審
    理。關於因公法關係所生之爭議，由行政法院審判，因私法關係所生之爭執，則
    由普通法院審判。．．．」亦經司法院釋字第四四八號解釋明確在案，足徵行政
    訴訟程序，乃國家司法機關用以解決當事人間關於公法上之爭議所施行之程序，
    倘非屬公法上爭議事件，行政法院自無審判權。次按「人民不服官署之處分，固
    得循行政爭訟程序，以求救濟，但官署基於私法關係所為之意思表示，則屬私法
    上之行為，不得視為基於公法上權力服從關係之處分，人民對之有所爭執，應向
    該管民事法院提起民事訴訟，非訴願及行政訴訟所能解決。」最高行政法院（即
    改制前行政法院）五十五年裁字第五十號著有判例可稽。是國家或地方自治團體
    與人民約定，人民為其完成一定之工作，俟工作完成給付報酬，係雙方立於平等
    地位締結之承攬契約，要屬私經濟行為即私法關係，與基於公法上權力服從之公
    法關係有間，倘有爭執，則屬關於私權之爭執，自應依民事訴訟程序訴請普通法
    院裁判，不得依行政救濟方法提起訴願及行政訴訟。
二、經查，原告於民國（下同）八十二年六月向被告承攬「省台一線民族路（大中路
    段）拓寬工程」，因履約遲延等違約情事，被告依約扣罰逾期違約金，經原告於
    八十七年五月向行政院公共工程委員會申請爭議調處，於八十八年十二月調處結
    果不成立，被告且於九十年二月二十七日辦理驗收結算作業完竣。嗣原告於九十
    一年八月十五日向被告申請重新辦理結算作業、請求退還扣發之逾期罰款及原告
    所受之損失等，經被告於九十一年十一月十二日以高市工新三字第０九一００一
    一二九三號函復稱：「．．．說明二、本案貴公司於民國八十二年六月三十日與
    本處簽訂承攬省台一線民族路（大中路段）拓寬工程，其簽約過程及契約項目單
    價均依規定辨理。三、有關本工程鋼板樁及型鋼租金請求案，經行政院公共工程
    委員會於八十八年十二月十五日（八八）工程議字第八八二一七六四號函檢附本
    工程契約爭議案該會調處書正本乙份，其調處結果不成立。本案業經貴公司於結
    算書內之工程結算驗收證明書、工程保固切結書、發包工程竣工計價單等蓋章簽
    認，並報請審計部高雄市審計處核備在案，對於工程重新辨理結算，本處歉難同
    意辦理。四、有關貴公司控訴之綁標情節及施工中各項付款協調經過，本處均依
    契約辨理並已多次向監察院報告說明在案，本案倘涉及司法問題，請逕循司法程
    序辨理。五、本工程至九十年十二月底才大致結案且無待解決事項，因此本處隨
    即於九十一年元月八日簽辦退還承包商履約保證金，貴公司於九十一年二月間才
    提出收據前來本處辦理，因此，本處一切依法行政未有延遲情事。」等語，原告
    對之不服，向高雄市政府提起訴願，經訴願機關以本件係屬私法關係之爭執，應
    依民事訴訟程序訴請普通法院解決為由，自程序上決定訴願不受理。原告仍表不
    服，遂提起本件訴訟，聲明請求判決（一）原處分及訴願決定均撤銷。（二）被
    告應將台一線民族路（大中路段）拓寬工程決算案重新辦理決算。（三）被告應
    給付停工二百七十七天之鋼板樁及支撐型鋼租金連帶利潤及管理費計新台幣（下
    同）五千七百十三萬四千八百十四元。（四）被告應退還扣發之逾期罰款四千四
    百六十三萬九千七百三十八元。（五）被告應賠償原告財務損失六千萬元云云。
    惟查本件乃因原告承攬被告之「省台一線民族路（大中路段）拓寬工程」，與被
    告雙方就履約遲延等違約情事，請求重新辦理結算作業及返還扣發之逾期違約金
    等契約相關事宜發生爭執，係屬私法關係之爭執，並非公法關係所生之爭議，揆
    諸前開解釋及判例意旨，原告如有爭執，自應向普通法院提起民事訴訟，並非訴
    願及行政訴訟所能解決。是訴願機關自程序上決定不予受理，於法並無不合。原
    告復提起本件行政訴訟，顯非合法，應予駁回。
據上論結，本件原告之訴為不合法，爰依行政訴訟法第一百零七條第一項第一款、第
一百零四條、民事訴訟法第九十五條、第七十八條，裁定如主文。
中      華      民      國    九十二    年      六      月     十六     日
                                高雄高等行政法院第二庭
                                            審判長法官  呂佳徵
                                            法      官  蘇秋津
                                            法      官  林勇奮
右為正本係照原本作成。
如不服本裁定，應於裁定送達後十日內以書狀敘明理由，經本院向最高行政法院提出
抗告（須按對造人數附具繕本）；並應預繳送達用掛號郵票六份（每份三十四元）。
中      華      民      國    九十二    年      六      月     十六     日
                                            法院書記官   黃玉幸


司法院資訊處製作；財團法人民間司法改革基金會備份。
